臺灣高等法院刑事判決　　　　　　　　　　　　　九十二年度上易字第三三五三號
　　上　訴　人　臺灣桃園地方法院檢察署檢察官
　　被　　　告　丁○○
　　被　　　告　乙○○
　　選任辯護人　陳萬發律師
　　選任辯護人　王子瑜律師
右上訴人因違反商標法案件，不服臺灣桃園地方法院九十年度易字第一二三八號，中
華民國九十二年八月二十日第一審判決（起訴案號：臺灣桃園地方法院檢察署八十九
年度偵字第一三二四五號、第一八六九三號），提起上訴，本院判決如左：
    主  文
上訴駁回。
    理  由
一、公訴意旨：
　　公訴意旨略以：被告丁○○、乙○○均明知甲○○○○○○○○○○○係國際知
    品名牌，並經美商康柏克電腦公司（下稱康柏克公司）向經濟部中央標準局（現
    改為智慧財產局）申請指定使用於電腦、磁碟機等類商品，經核准註冊登記為第
    00000000號聯合商標，使用期間至九十五年二月二十八日止，享有商標
    專用權，需經授權始得使用。竟仍基於侵害上開商標專用權之概括犯意聯絡，並
    均意圖欺騙他人，自民國八十八年十一月間某日起至八十九年八月三十日止，由
    乙○○提供來路不明之「ＣＯＭＰＡＱ」電腦中古零件及仿冒上開商標圖樣之仿
    冒商標，送至桃園縣大園鄉○○村○○街八十七號、八十九號由丁○○出名承租
    之工廠，再由丁○○以上開原廠中古零件與其他不詳廠牌之零件配合拼湊組裝為
    完整電腦，並黏貼上開仿冒商標或中古「ＣＯＭＰＡＱ」電腦零件上之原貼商標
    後，復均共同意圖販賣，在桃園地區或透過電腦網站刊登廣告，而以每台電腦新
    台幣（下同）一萬三千元至三萬三千元不等價格，販售予不特定顧客牟利。嗣於
    八十九年八月三十日晚間九時許，為警據報分持搜索票至上址工廠處及桃園縣大
    園鄉北港村港仔嘴十二號之十丁○○住所處搜索，而於上址工廠處查扣仿冒電腦
    成品三百四十七台、半成品一百零九台、各式電腦零組件四十八箱、示波器一台
    、硬碟拷貝機一台、電焊槍一台、熱風機一台、三用電表一台；於上處丁○○住
    所扣得仿冒電腦成品二十四台、客戶資料一本、廣告型錄一張，而查獲上情。因
    認被告丁○○、乙○○二人，均涉有（修正前）商標法第六十三條（修正後商標
    法第八十二條）之罪嫌。
二、起訴論據及被告之供述暨辯解：
    公訴人認被告丁○○、乙○○涉犯右揭違反商標法罪嫌，無非係以被告等於偵查
    中均一度坦承犯罪事實，核與告訴代理人徐寶旺、黃正雄指述會同警方查獲被告
    之情節，及證人戊○○證述受僱於被告丁○○組裝電腦之情節，均屬相符，且有
    自丁○○公司查扣之仿冒電腦成品、半成品、電腦零件等物，及現場照片三十九
    張、網路廣告四紙、經濟部中央標準局商標註冊登記證影本一紙等，為其論據。
    訊據被告丁○○堅詞否認有何違反商標法犯行，辯稱：是乙○○提供給伊中古電
    腦及電腦零件，伊僅是將回收之中古、待修、老舊等電腦中尚能維修者補足零件
    ，使之成為可用之中古電腦，再以市場上中古電腦之行情價格出售，伊既未仿製
    零件或商標，更無以任何商標再為黏貼之舉，都是原來回收中古電腦上本就存在
    之商標云云。被告乙○○則辯稱：伊是從回收站、網路下單購入國外拍賣之中古
    電腦，或向國內廠商買進報廢電腦，送交丁○○修復後再販賣，伊並沒有拿仿冒
    商品給丁○○，亦未與丁○○合夥云云。
三、法律規定及判決先例：
　　按犯罪事實應依證據認定之，無證據不得推定其犯罪事實，刑事訴訟法第一百五
    十四條第二項訂有明文。次按事實之認定，應憑證據，如未能發現相當證據，或
    證據不足以證明，自不能以推測或擬制之方法，為裁判基礎（最高法院四十年台
    上字第八六號判例參照）。又告訴人之告訴，本以使被告受刑事訴追為目的，故
    其陳述是否與事實相符，自應調查其他證據，以資審認，苟其所為攻擊之詞，尚
    有瑕疵，則在此瑕疵未予究明以前，即不能遽採為斷罪之基礎（最高法院六十九
    年台上字第一五三一號判決參照）。
四、本院之判斷：
（一）程序部分：
      本件甲○○○○○○○○○○○係美商康柏克電腦公司向經濟部智慧財產局申
    　請指定使用於電腦、磁碟機等類商品，經核准註冊登記為第00000000
    　號聯合商標，使用期間至九十五年二月二十八日止之事實，有經濟部中央標準
    　局商標註冊登記證影本一紙在卷可考（偵卷第二四頁）。再者，上開商標權人
    　康柏克電腦公司委任陳長文律師、黃章典律師、張有捷律師提起告訴，並由美
    　國國務院認證屬實等情，則有該公司出具之刑事委任狀、認證書一紙附卷可稽
    　，並經我國駐美經濟文化代表處肯認上開認證書上所蓋用之印信真實無誤，有
    　上開證明書等文件附卷可稽（偵卷第一四一頁至第一四五頁）。從而，本件告
    　訴並無不合法之處，先予敘明。
（二）實體部分：
　１、被告丁○○、乙○○合夥共同經營本件工廠及其型態：
  （１）被告丁○○自八十八年十一月間某日起至八十九年八月三十日止，由乙○○
        提供來路不明之「ＣＯＭＰＡＱ」中古或報廢電腦，送至桃園縣大園鄉○○
        村○○街八十七號、八十九號由丁○○出名承租之工廠，再由丁○○取出上
        開原廠電腦內中古零件相互配合，拼湊組裝為完整電腦後，在桃園地區或透
        過電腦網站刊登廣告，以每台電腦一萬三千元至三萬三千元不等價格，販售
        予不特定顧客牟利之事實，業據被告丁○○陳明在卷，並於本院審理中供稱
        ：「我修復的中古電腦，也是從原來報廢的中古電腦中取得零件再修復，我
        沒有另外再去買零件修復。我修復康柏克電腦公司的電腦，係不可以使用它
        牌的電腦零件，如外殼、主機板都是不可以更換的零件，要同型的零件才可
        以修復，但電腦的耗材零件就可以用別的廠牌替換，我的零件都是真品，不
        是仿品。」（見本院卷第二十八頁），核與證人戊○○證述受僱丁○○在該
        處維修電腦等語，及證人丙○○供陳：伊電腦來自丁○○等語，均屬相符，
        此外，並有扣案電腦成品、半成品、各式電腦零組件四十八箱、示波器一台
        、硬碟拷貝機一台、電焊槍一台、熱風機一台、三用電表一台、客戶資料一
        本、廣告型錄一張及現場照片三十九張、網路廣告四紙可資佐證，堪信屬實
        。
  （２）被告丁○○在警訊中自承：「該屋（桃園縣大園鄉○○街八七號、八九號工
        廠）是我和乙○○共同承租的，不過是用我的名字登記，員工都是向我提領
        薪資的，我和乙○○共同經營的；我組裝電腦所用的零件都是向乙○○購買
        的，意思就是說零件材料都是乙○○去買來，再把零件材料送到我的住處或
        工廠，再由我組裝成手提電腦，零件材料都是一批一批的買，其價錢是我和
        乙○○一人分擔一半，因為一批批價錢均不等......。」等語（見偵卷第十
        二頁），核與證人即被告員工戊○○於警訊中指稱：「工廠所用之零組件均
        是由負責人丁○○的另一個合夥人乙○○負責採購，再載到工廠組裝。」等
        語（偵卷第十九頁），前後相符。而乙○○負責採購，由合夥事業付款，本
        即常態，被告丁○○雖數度陳稱向被告「購買」中古零件云云（見偵字一三
        二四五號卷第十二頁倒一行、第五一頁、第五八頁），具備買賣之外觀，亦
        無改其合夥之性質。是被告丁○○與被告乙○○共同經營本件查獲工廠之事
        實，應堪認定。
  （３）被告乙○○雖辯稱：伊只是賣中古電腦零件給丁○○，不是和丁○○合夥云
        云。被告丁○○在原審審理時亦附和其說，翻稱：「租房子那天乙○○剛好
        警訊中就說和乙○○一起合租工廠....... 「因為伊有貨款還沒給乙○○，
        乙○○也有很多貨品在伊這裡，（所以說是二人一起經營）我是這個意思。
        」云云（以上均見原審卷第二十頁）。惟查，被告丁○○此部分所辯如係屬
        實，無異指其僅因乙○○陪同其前往租屋，又有諸多貨款尚未向其收取，遂
        因此口誤，而向警員供稱二人為合夥關係云云，然按，被告丁○○先前在警
        訊中，已明確陳稱：租屋是二人共同承租，僅係用其名義登記等語，顯然與
        先前所述不符，恐難諉稱為乙○○單純陪同前往租屋，而股東合夥係平均分
        配損益，與上下游之供貨關係是每筆個別貨款之收取，相去有天壤之別，應
        可認被告丁○○所辯：警訊中是口誤乙○○為合夥人云云，顯係迴護之詞，
        並不足採。
  （４）綜上，被告乙○○所辯：伊未與丁○○合夥云云，無非卸責之詞，被告丁○○此後翻稱：二人並未合夥一節，亦係事後勾串之詞，均不足採。渠等共同
        經營本件工廠，丁○○負責業務，乙○○負責採購之事實，應可認定。
　２、被告丁○○、乙○○究係「組裝」、「維修」或「製造」中古或報廢之甲○○○○○○○○○○○之手提電腦？
  （１）組裝、維修之複合型態：
      告訴代理人雖指稱：丁○○、乙○○所為應係組裝，而非維修等語，惟按，
        扣案商品零件既均係真品，筆記型電腦之外殼或其零組件，各廠牌有其自己
        之規格，不能取代，則縱令被告等將之拆開後挑選其中堪用零件者，重新予
        以組裝，是否可將此組裝行為逕行解為「製造」之積極行為？仍非無疑。不
        僅如此，所謂「製造」與「維修」在概念上固然涇渭分明，並無疑義，惟事
        實上何種情形屬於組裝？何種情形則止於維修？則因所謂之「故障」涉及維
        修成本、整體零件汰換量之比例、個別零件在成品電腦所佔之重要性，亦僅
        能依據個案情形，分別考量。
　　　證人戊○○於原審到庭證稱：我在丁○○公司維修電腦，例如把三台壞掉的
        電腦組成一台好的等語（見原審九十二年二月十九日筆錄），被告丁○○於
        本院審理時自承：電腦耗材零件部分，有以別的廠牌替換（見本院卷第二十
        八頁），可見產品內容並非完全與原商品一致，證人即英業達公司法務處經
        理張倫銓於原審審理時，證稱：「（問：查到的東西有無商標或零件不是貴
        公司做的？）我們看到的大部分都像是我們公司報廢出來的產品。」等語（
        見原審卷第一三一頁），依告訴人提出之鑑定報告中，認定被告加工本件手
        提電腦之行為態樣約略有：商標標籤未貼或商標規格不合。機器面板上
        缺少應有之印刷字樣或標示。缺少細部零件如cable線較短、或缺少cable
        線、塑膠外殼、未使用絕緣膠帶。加裝不當零件如外接cable線、使用非
        該機種使用之散熱風扇等（見九十年十月二十二日陳報狀、九十一年八月十
        二日陳報狀，其鑑定對象中，案外人丙○○所持有之電腦係購自丁○○一節
        ，為被告丁○○所不爭執），而告訴人既謂「筆記型電腦之零組件高達上千
        件」，卻於該鑑定書前言中稱「：：有些微差異」，均為細小之線、標籤、
        膠布、汙跡、螺絲等差異，況前揭告訴人之鑑定，皆為維修，而非製造行為
        ，雖電腦耗材零件部分，有以別的廠牌替換情事，惟本件被告並不能製造系
        爭筆記型電腦之外殼或其零組件，各廠牌有其自己之規格，不能取代，為告
        訴人所自承（見89偵13245卷第126頁，即告訴人於偵查中90.04.11補充告訴
        理由狀所自承），足見縱有以別廠牌電腦耗材零件替換，甚屬有限，比例極
        微，再者，本件被告為組裝、維修中古電腦，曾向告訴人購買新品零件及中
        古零件，此有卷附載明向告訴人購買新品之ARMADA 1500C（即本件扣案電腦
        ）之變壓器等零件之被告維修單暨被告庭提供參之買賣中古零件之「二手電
        腦交易網」，其中亦有告訴人自已之網站足憑。另依證人即英業達公司法務
        處經理張倫銓所證及告訴人舉述之加工態樣及缺失，係以中古或報廢之甲○○○○○○○○○○○之手提電腦為主，另加減或更換零件，以排除故障等
        情綜合觀之，應係組裝、維修之複合型態，至明。被告辯稱僅係就中古貨維
        修使之能運轉云云，似未及零件之更換及組裝，尚無可採。告訴代理人此部
        分指稱係組裝、製造行為，而非維修云云，亦不足採。
  （２）被告為組裝、維修非英業達公司認可出廠之手提電腦之零件來源：
        本件被告為組裝、維修中古電腦，曾向告訴人購買新品零件及中古零件，此
        有卷附載明向告訴人購買新品之ARMADA 1500C（即本件扣案電腦）之變壓器
        等零件之被告維修單暨被告庭提供參之買賣中古零件之「二手電腦交易網」
        ，其中亦有告訴人自已之網站，業如前述。另據告訴代理人指稱：我們認為
        （被告的材料），大部分是從英業達的廢料處理中心來的，英業達只有委任
        觀鼎公司處理廢料，是有監督（觀鼎處理的流程），但只有在廢料上概略以
        紅漆噴灑，就交給觀鼎去處理，查扣的電腦零組件一部份可以看到有紅漆等
        語（見原審九十一年十二月二十日筆錄），又被告乙○○於偵查中陳稱：「
        我確向觀鼎公司購買廢棄物即中古康柏電腦外殼，一部份向莊清旗即觀鼎公
        司負責人買，一部份是自網路購入，與莊清旗買入約三、四百公斤，約四、
        五十箱，外殼共計約有一千個，一起賣（連雜件）一公斤二元至十八元不等
        ，自八十八年十一月十二日起購買，每月買一、二次，最後一次是八十九年
        六月間，所買部份經分類後約四分之一轉賣丁○○讓他做維修......。」等
        語（見偵卷第一百零五頁），可見被告為組裝、維修非英業達公司認可出廠
        之手提電腦之零件來源，購自告訴人者有之，經由乙○○採購自觀鼎公司所
        售中古康柏電腦外殼者有之，自網路購入者有之，甚明。
  （３）被告組裝、維修之中古電腦是否ＣＯＭＰＡＱ仿冒品？
　　　　被告係組裝、維修中古電腦，則於維修中，以專業知識，因無零件而以堪用
　　　　之舊款取代、或加強其效用，而為部分修改，加長連接線等，如同購買中古
　　　　車，更換其燈殼、更換加強之發電機、散熱風扇等，即難認係「仿冒」。經
　　　　查，本件扣案之筆記型電腦成品、半成品，其電腦內部零組件均係告訴人委
　　　　託英業達公司代工生產之ＡＲＭＡＤＡ系列產品（包含STARBUCKS、
        EVERGREEN、BOXER-SLICE等型號），並已貼有ＣＯＭＰＡＱ商標，惟並未通
        過英業達公司內部品管檢測之報廢產品，又扣案電腦螢幕左下方印有「ＣＯ
        ＭＰＡＱ」之商標、及外側鑲嵌「ＣＯＭＰＡＱ」商標之電腦外殼，亦均係
        該公司生產製造，然未經檢驗通過之報廢樣品，此經證人即英業達公司法務
        處經理張倫銓於原審審理時，證稱：「（問：依你所述，查到的電腦是貴公
        司製造的沒錯，但是檢測沒有過的廢品？）對。」、「（問：查到的東西有
        無商標或零件不是貴公司做的？）我們看到的大部分都像是我們公司報廢出
        來的產品。」等語（見原審卷第一三０、一三一頁），並有告訴人代理人提
        出之英業達公司鑑定報告數份附於原審卷可稽。綜上，本件電腦零件、機殼
        既屬英業達公司生產，僅係未經鑑驗合格之報廢產品，依上說明，即非仿冒
        商品。告訴代理人又指稱略以：所謂仿冒品，僅以未經商標專用權人授權使
        用之商品，即為已足，換言之，雖係原廠製造，然若係未經原廠核可出品之
        廢棄品或試產品，仍屬仿冒云云，並提出學者蔡明誠之法律意見書為證。惟
        按，所謂真品與否，應以該商品是否為商標權人或其代工廠商生產線製造、
        生產之商品為考量，至於該商品是否已經通過工廠之內部控管，既非外界自
        商品外觀所能察覺，應非所問。至於因此種瑕疵品外流所造成對商標專用權
        人之侵害，應視其外流之原因如盜賣、疏忽等分別處理，或為不罰，或為不
        罰之後行為。並無單獨再成立違反商標法之餘地。從而，告訴代理人此部分
        指述，仍難採取。
　３、被告丁○○、乙○○所販賣「ＣＯＭＰＡＱ」中古電腦使用商標圖樣究係原中
　　　古「ＣＯＭＰＡＱ」電腦零件上之原貼商標或另行擅自仿冒黏貼及其適法性之
　　　認定：
  （１）使用商標圖樣究係原中古「ＣＯＭＰＡＱ」電腦上之原貼商標或另行擅自仿
        冒？
        按修正前商標法第六十二條第一款所謂之「於同一商品使用相同於他人註冊
        商標之圖樣者」，係指行為人在其製造之同一商品上所使用之商標圖樣，非
        原廠商所製作之商標圖樣，而係出於行為人之擅自仿冒者而言，故行為人必
        須有「仿冒他人商標之積極行為」始足當之，此有最高法院七十七年台上字
        二五四二號判決可資參照。又修正前商標法第六十三條之處罰，以行為人「
        明知」所販賣或意圖販賣而陳列者係仿冒商標商品為必要。本件被告並無黏
        貼任何舊商標或新商標之行為，此觀諸告訴代理人黃章典律師亦認為「電腦
        面板外殼上鑲崁COMPAQ商標，欲將之取下將破壞其完整性而成廢物」（見偵
        字第13245號卷第126頁背面），可証商標圖樣無法與電腦外殼脫離，此互核
        告訴人稱：「即以所查扣之電腦面板外殼為例：：欲將之取下將破壞其完整
        性而成廢物」、「按筆記型電腦內零件組裝複雜度甚高，一筆記型電腦之零
        組件高達上千件，各廠牌有其自己之規格，不能輕易取代」（參前揭偵卷第
        一二六頁背面倒二行、一二七頁正面第二行），故被告絕不能將商標自行黏
        貼。再經本院於準備程序中勘驗扣案證物，經檢視扣案美商康柏克筆記型電
        腦之甲○○○○○○○○○○○，均是一體成型印刷上去的，非事後再貼上
        甲○○○○○○○○○○○，製有該筆錄可據（見本院九十三年三月十六日
        準備程序筆錄），依本件告訴人所提之商標註冊證，互核扣案之商標，可知
        該二者均為相同，並無任何「仿冒」商標圖樣之處，被告要無黏貼任何舊商
        標或新商標之行為，自與上開構成要件不合。檢察官起訴書竟認為被告係組
        裝完成整台電腦後，另再黏貼康柏中古零件上原貼商標或新貼不詳來源之仿
        冒商標云云（參起訴書犯罪事實欄第一段第八行起），不無誤會。
　（２）被告組裝、維修非經英業達公司認可出廠之手提電腦後原樣出售之適法性認
　　　　定：
      本件系爭電腦全屬筆記型電腦，與桌上型電腦結構差異甚大，筆記型電腦之
        各品牌零件（除小部份耗材零件外）均互不相容，且複雜度甚高，維修者僅
        能以原廠牌、原規格之零件為中古電腦進行維修組裝，其他產品絕不能替換
        ，且零件高達上千種，均為告訴代理人之狀內所自承（參13245偵卷第126
        頁之90.04.11告訴理由狀），而扣案之電腦或零件，均是被告回收或客戶送
        來待修之中古真品，被告僅是以回收之中古、待修、老舊等電腦，將尚能維
        修者予以修復或補足真品零件而使之成為可用之中古電腦，原樣再以市場上
        消費中古電腦之行情價格出售，被告亦無自行製造零件而組裝出仿冒品（現
        場無生產零件之機器），縱有以別廠牌電腦耗材零件替換，甚屬有限，比例
        極微，原來該中古電腦之廠牌如何，維修後仍然如此，並無破壞或自行加上
        任何商標，亦無仿製商標，更無以任何商標再為黏貼之舉（均是原來回收中
        古電腦上原本存在之商標），已如前述，此與市面上出售中古汽車、中古電
        器品（例如中古電視、中古冰箱），亦是將中古品以維修更換零件方式使之
        成為可用之中古品後出售之模式無異，況且，告訴人自始亦認為懷疑公司內
        產品被竊或被廢棄物處理商（觀鼎公司）將產品（真品）流出所致，可見連
        告訴人都認係「真品」（只是懷疑被竊或被廢棄物商夾帶），並非仿冒品，
        惟經檢察官偵查結果，觀鼎公司所有職員均獲不起訴處分在案，可見告訴人
        認係真品，但懷疑來源而已，本件被告行為純係「回收中古電腦、經過維修
        組裝，出售可用之中古電腦」，此與商標法所欲規範之「製造仿冒商標」、
        「販賣仿冒商標」均截然不同，亦與最高法院八十二年台上字第五三八０號
        判決意旨有別，難認被告有侵害告訴人商標專用權之犯行。
      學說上所謂「耗盡或用盡」原則之適用與否問題：
        查商標之保護，學說上有所謂「耗盡或用盡」之原則，而商標法第廿三條第
　　　　三項：「附有商標之商品由商標專用權人或經其同意之人於市場上交易流通
　　　　者，商標專用權人不得就該商品主張商標專用權。」，即其具體之規定，亦
        即初次購買已附有商標之消費者，嗣後將該商品於市場上交易流通（例如使
        用過後變成中古商品而於市場上交易），則原商標專用權人之商標專用權已
        屬耗盡，不得再對該中古商品主張具有任何商標上之專用權。故商標專用權
        人或其授權人，將其附有商標之商品，合法銷售予他人，在市場上流通後，
        商標專用權人之權利就獲得滿足，而喪失對此商標商品之支配權，其商標專
        用權己屬耗盡，不得再行主張，此與國人之法律感情始符，社會生活上，尤
        以「中古」汽車、電器等商品，為其顯例。本件被告丁○○僅由乙○○、或
        經網站、及部分送修或變賣舊電腦之客戶取得真品中古電腦後，加以維修，
        遇有主要零配件無法維修需更換，則於相互均真品之中古電腦內換取，所換
        修之主要零配件都是真品（因與其他廠牌不相容），亦均以中古電腦價格銷
        售（檢察官認定銷售價格為一萬三千元至三萬元間之中古電腦價格），價格
        低於新品市價，揆諸前揭說明，該商標權利已耗盡，即有權利耗盡原則適用
        ，併予敘明。
（四）綜右所陳，本件被告係維修組裝中古電腦後以中古電腦價格原樣出售，使用商
      標圖樣係原中古「ＣＯＭＰＡＱ」電腦上之原貼商標，並未擅自仿冒，自無侵
      害商標權，亦並無仿冒或詐欺消費者之行為，此外，亦無證據證明被告確有公
　　　訴人所指之犯行，應認其犯罪嫌疑不足，。
四、維持原判決及駁回上訴之理由：
　　原審以並無證據足以證明被告有公訴人所指訴之犯行，而為無罪之諭知，經核尚
    無不合。檢察官上訴意旨以：本件查獲數量、規模之大，縱被告等確有證人即受
    僱被告工作之戊○○所證之維修電腦業務，核亦僅屬被告等所營之附帶業務，殊
    無以此推翻被告等「大量組裝販售」之供述證據，況被告等陸續自觀鼎公司批購
    康柏電腦「作廢」「外殼」，乃所不爭之事實，電腦其內為數甚夥之零件皆以不
    詳廠牌零件充數，再混充為康柏中古電腦出售圖牟不正利益，是其等以「組裝方
    式」製造販售」行為至堪認定，縱部分零件為康柏公司零件，顯亦無礙其等之仿
    造商標、販售行為，再者，販賣仿造商標行為本身當然含有詐欺性質，是以，被
    告涉嫌起訴事實之仿造、販賣行為，原審如認無罪，依法似亦應就有無詐欺犯行
    一併審酌云云，指摘原判決不當，惟按商標之意義乃為表彰商品來源並與他人商
    品相區別之標誌，若於真品上使用他人商標，雖未據授權，因未使一般購買者對
    該商品之來源或該商品與他人商品之區別，產生混淆，自不生侵害他人商標權問
    題。本件電腦零件、機殼既屬英業達公司生產，僅係未經鑑驗合格之報廢產品，
    依告訴人舉述之加工態樣及缺失，亦均不過就成品之手提電腦，加減或更換零件
    ，以排除故障，應僅屬維修組裝行為。依上說明，即非仿冒商品，自難以販賣仿
    冒商品相繩，另所指被告等在電腦網路上，將上開瑕疵品謊充為真品，號稱減價
    出售，有無詐欺情事？姑不論被告係以每台電腦新台幣一萬三千元至三萬元不等
    價格販售，與新品筆記型電腦之價格相較，消費者購買時是否均已知為中古電腦
    ，而無受騙之可能，因起訴書所載並無詐欺之構成要件事實，而所謂販賣仿造商
    標商品行為本身當然含有詐欺性質，乃指販賣仿造商標商品行為，經依違反商標
    法處斷外，不另再論以詐欺罪責之意，非謂行為人不構成違反商標法，即應論以
    詐欺罪責，應認詐欺犯行未據公訴人起訴，且與本件犯罪事實不生裁判上一罪之
    牽連關係，非本院所得審究，應退由檢察官另行偵查。上訴意旨以如認被告違反
    商標無罪，依法似亦應就有無詐欺犯行一併審酌，不無誤會。本件檢察官上訴為
    無理由，應予駁回。
五、併案退由檢察官另為妥適處分：
　　移送併案意旨略以：被告丁○○明知上開甲○○○○○○○○○○○係美商康柏
    克公司向經濟部智慧財產局申請指定使用於電腦、磁碟機等類商品，經核准註冊
    登記為第00000000號聯合商標，使用期間至九十五年二月二十八日止，
    享有商標專用權，需經授權始得使用。竟仍基於侵害上開商標專用權之概括犯意
    聯絡，並意圖欺騙他人，於八十九年十月十九日，在桃園縣大園鄉北港村十三鄰
    十二之十號丁○○開設之組裝工廠內，自行組裝「ＣＯＭＰＡＱ」電腦，販賣予
    丙○○及不詳電腦專賣店牟利。嗣於八十九年十月十九日下午三時許，為警至桃
    園縣桃園市○○○○街五十六號四樓之一丙○○開設之「佳矽電腦專賣店」查獲
    仿冒電腦成品十台、半成品一台，經丙○○供出電腦來源為丁○○，而循線於當
    日下午四時十分許，至丁○○桃園縣大園鄉北港村十三鄰十二之十號，查獲仿冒
    電腦四十四台。因認被告丁○○此部分所為，亦涉有商標法第六十三條之罪嫌。
    惟按，本件被告丁○○被訴違反商標法案件，應諭知無罪，此如前述，移送併案
    部分之事實，與已起訴部分之事實間，即無連續犯裁判上一罪之關係，非本院所
    得審理，應退由檢察官另為妥適處分。
六、移請偵辦部分：
　　另被告丁○○、乙○○出售之電腦來源，是否如告訴人所言，與告訴人廠商觀鼎
    公司共謀盜取而來？又被告等在電腦網路上，將上開瑕疵品謊充為真品，號稱減
    價出售，有無詐欺情事？因未據公訴人起訴，且與本件犯罪事實不生牽連犯裁判
    上一罪之關係，均非本院所得審究，應退由檢察官另行偵查，併予敘明。
七、適用法律：
據上論斷，應依刑事訴訟法第三百六十八條，判決如主文。
本案經檢察官呂丁旺到庭執行職務。
中　　　華　　　民　　　國　　九十三　　年　　　四　　　月　　 十六 　　日
                              臺灣高等法院刑事第十庭
                                  審判長法  官  溫　耀　源
                                        法  官  周  政  達
                                        法  官  邱　同　印
右正本證明與原本無異。
不得上訴。
          　　　　　　　　　　　　　　　書記官  莊　昭　樹
中　　　華　　　民　　　國　　九十三　　年　　　四　　　月　　 十六 　　日
